【裁判字號】    89,交附民,6
【裁判日期】    890530
【裁判案由】    請求損害賠償
【裁判全文】
臺灣澎湖地方法院刑事附帶民事訴訟判決              八十九年度交附民字第六號
    原      告  乙 ○ ○
    被      告  甲 ○ ○
右列被告因八十九年度交易字第二號過失傷害案件，經原告提起附帶民事訴訟，本院
判決如左：
    主  文
被告應給付原告新台幣貳萬貳仟肆佰伍拾元。
原告其餘之訴駁回。
    事  實
甲、原告方面：
壹、聲明：被告應給付原告新台幣（下同）十五萬元。
貳、陳述：
一、被告於民國八十八年八月十五日下午三時四十五分（起訴狀誤載為三時十五分）
    許，在澎湖縣馬公市西文里九七之十七號前，過失超速駕車撞擊原告所駕車輛，
    致原告車輛毀損，身體受傷，損及腰骨，長期在家修養無法工作，為此依據侵權
    行為法則，訴請被告負賠償責任。
二、被告應賠償之項目如下：
（一）醫療費用：被告應賠償原告支出之醫療費用一千二百四十五元。
（二）工作損失：原告因車禍受傷，工作損失三萬四千二百元。
（三）車輛毀損：原告所駕車輛毀損，修復須費八萬二千六百五十元。
（四）慰撫金：原告因車禍受傷，精神痛苦至鉅，為此請求慰撫金三萬一千九百零五
  元。
三、自認對於車禍之發生，與有過失。
參、證據：提出調解書一件、扣繳憑單一紙、醫療費用受據一張、診斷證明書一件、
    估價單一份為證。
乙、被告方面：
壹、聲明：原告之訴駁回。
貳、陳述：
一、對於兩造在前揭時、地發生車禍，原告因而受傷一節，並不爭執，但認為車禍之
    發生，自己並無超速駕車之過失，而為原告之過失。
二、對於原告主張支出醫療費用、工作損失、車輛毀損部分及原告慰撫金之請求等數
    額，均不爭執。
    理  由
一、原告起訴主張：被告於八十八年八月十五日下午三時四十五分，超速駕車行經馬
    公市西文里九七之一七號時，過失撞上原告所駕車輛，導致原告車毀人傷，為此
    依據侵權行為法則，訴請被告給付醫療費用、工作損失、慰撫金、車輛損失合計
    十五萬元等語。被告則以：上述車禍之發生，屬原告之過失，被告並無超速行駛
    等語，資為抗辯。
二、按附帶民事訴訟之判決，應以刑事訴訟判決所認定之事實為據，刑事訴訟法第五
    百條前段定有明文。查本件車禍係因被告違反道路交通安全規則第九十三條第一
    項第二款規定超速行駛，致無法閃避對向違規跨越車道之原告所駕車輛，因而肇
    事等情，已據刑事判決認定在案。則本件民事求償部分，亦應以此為判斷之基礎
    。
三、又按違反保護他人之法律者，推定其有過失，應就他人之財產上及非財產上損害
    ，負相當之賠償責任，此觀諸民法第一百八十四條、第一百九十三條、第一百九
    十五條規定即明。準此，根據前述刑事判決認定之事實，原告以被告違規超速行
    駛而肇事，訴請被告賠償，應非無據，被告以其無過失云云置辯，即無足取。茲
    就原告所受損害數額審酌如下：
（一）醫療費用：原告主張因車禍支出醫療費用一千二百四十五元之事實，為被告所
      不爭執，且有原告提出之診斷證明書一紙、醫療費用收據一件為證，堪認為原
      告財產上所受之損害。
（二）工作損失：原告主張因車禍受傷無法工作，受有三萬四千二百元財產上損失一
      節，亦為被告所不爭執，且據原告提出扣繳憑單一張為證，亦堪認原告之主張
      屬實。
（三）車輛損失：按刑事訴訟法第四百八十七條第一項所定因犯罪而受損害之人，固
      得提起附帶民事訴訟，請求回復因犯罪所生之損害，惟倘非被告犯罪造成之損
      害，即不得以此程序求償，此觀之最高法院七十六年台上字第一五二九號、八
      十一年台上字第一五三七號裁判要旨甚明。因此，本件被告既未觸犯毀損罪名
      ，原告請求車輛毀損部分之求償，即屬無據。
（四）慰撫金部分：原告請求慰撫金三萬一千九百零五元一節，為被告所不爭執，亦
      應准許。
四、再按損害之發生或擴大，被害人與有過失者，法院得減輕賠償金額，民法第二百
    十七條第一項定有明文。本件被告抗辯原告有過失等語，為原告所自認，且經審
    酌刑事判決認定之事實，原告違規跨越車道行駛一節，確屬本件車禍肇事之主要
    原因，故被告上開所辯，當非無據。本院並斟酌兩造過失情節與損害發生及擴大
    之關聯性，酌定被告得減輕賠償金額三分之二。又綜上所述，被告本應賠償原告
    六萬七千三百五十元，但據此規定減少賠償金額三分之二後，被告應賠償原告二
    萬二千四百五十元。從而，原告之訴，於此數額範圍內，為有理由，應予准許，
    超過此範圍之請求，即無理由，應予駁回。
五、結論：依民事訴訟法第五百零二條，判決如主文。
中    華    民    國      八十九      年      五      月      三十      日
                              臺 灣 澎 湖 地 方 法 院 刑 事 庭
                                    法    官  陳     介     安
右正本證明與原本無異。
如不服本判決，應於判決送達後十日內，向本院提出上訴狀（須附繕本）。
中    華    民    國      八十九      年      六      月       一       日
                                    書 記 官  林     德     盛


司法院資訊處製作；財團法人民間司法改革基金會備份。
